【裁判字號】    90,家抗,331
【裁判日期】    901026
【裁判案由】    拋棄繼承
【裁判全文】
臺灣高等法院民事裁定  九十年度家抗字第三三一號
      抗  告  人  甲○○
右抗告人因拋棄繼承事件，對於中華民國九十年九月二十日臺灣板橋地方法院九十年
度繼更字第二號裁定提起抗告，本院裁定如左：
      主    文
抗告駁回。
抗告程序費用由抗告人負擔。
      理    由
一按繼承人拋棄其繼承權，應於知悉其得繼承之時起二個月內以書面向法院為之，民
  法第一千一百七十四條第一項、第二項前段定有明文。查：抗告人之子羅文章未婚
  ，亦無直系血親卑親屬，於民國八十八年十月二十五日死亡，抗告人之配偶即羅文
  章之母劉和子於八十九年一月間，持戶籍謄本欲申請補發羅文章所有不動產所有權
  狀，於地政事務所遇見土地代書陳俊智，陳俊智見戶籍謄本上羅文章已經死亡登記
  ，乃告訴劉和子不能補發房地所有權狀，應先辦理繼承登記，劉和子乃委託陳俊智
  辦理遺產稅申報手續，而以陳俊智之僱用人林慧為抗告人及劉和子代理人名義向財
  政部北區國稅局臺北縣分局（下稱北區分局）申報，有戶籍謄本及北區分局覆函所
  附遺產稅申報書、遺產稅案件申報委任書、羅文章繼承系統表可稽（附於本院八十
  九年度家抗字第九六號拋棄繼承卷十六頁以下），並經林慧、陳俊智於本院上開拋
  棄繼承抗告事件及原法院結證在卷，而劉和子於委託陳俊智辦理遺產稅申報時已知
  羅文章死亡事實，其委託陳俊智向北區分局辦理遺產稅免稅事宜及辦妥免稅事宜時
  ，均曾告知抗告人，而抗告人則告知劉和子「你去辦就好了」等情，亦經劉和子於
  原法院證述在卷，抗告人亦自承劉和子辦理免稅事宜時，曾向伊告知，且伊亦答以
  「你去辦就好了」（見原法院九十年四月二十五日調查筆錄），足見抗告人至遲於
  八十九年一月十日前已知羅文章死亡事實，其遲至同年三月十六日始具狀向原法院
  聲明拋棄繼承，已逾前述拋棄繼承期限，原法院因而駁回其拋棄繼承之聲明，即無
  不合。
二抗告意旨以：伊配偶劉和子及其餘子女確於羅文章百日忌時始對伊告知羅文章死亡
  ，辦理遺產稅申報係劉和子一人所為，與伊無關云云。惟抗告人就於羅文章百日忌
  時始知羅文章死亡事實，並未能提出證據證明，且既知劉和子委託陳俊智向北區分
  局申報羅文章死亡遺產稅免稅事宜，並表示由劉和子辦理即可，難謂不知羅文章已
  經死亡，主張並不足採信。抗告人指摘原裁定不當，求予廢棄，為無理由，應予駁
  回。
三據上論結，本件抗告為無理由。依非訟事件法第八條、第二十八條，民事訴訟法第
  四百九十二條第一項、第七十八條，裁定如主文。
中      華      民      國    九十      年      十      月    二十六    日
                                民事第五庭
                                    審判長法  官  黃  熙  嫣
                                          法  官  詹  文  馨
                                          法  官  鄭  傑  夫
右正本係照原本作成。
不得再抗告。
中      華      民      國    九十      年    十一      月      一      日
                                          書記官  劉  家  聲


司法院資訊處製作；財團法人民間司法改革基金會備份。
